【裁判字號】    97,交上訴,70
【裁判日期】    971028
【裁判案由】    公共危險等
【裁判全文】
臺灣高等法院高雄分院刑事判決        97年度交上訴字第70號
上  訴  人  臺灣屏東地方法院檢察署檢察官
上  訴  人  甲○○
即  被  告
輔  佐  人  丁○○
上列上訴人等因被告公共危險等案件，不服臺灣高雄地方法院96
年度交訴字第264 號中華民國97年7 月23日第一審判決（起訴案
號：臺灣高雄地方法院檢察署96年度偵字第13303 號），提起上
訴，本院判決如下：
     主  文
上訴駁回。
    事  實
一、甲○○於民國96年2 月25日18時8 分許，騎乘其所有之車牌
    號碼J3H-029 重型機車，沿高雄市前鎮區○○○路由南往北
    方向行駛，途經高雄市前鎮區○○○路與時代大道路口，本
    應注意車前狀況，隨時採取必要安全措施，並應遵照交通號
    誌管制，而依當時情況亦無不能注意情事，竟疏未注意闖越
    紅燈，致擦撞同向右側正欲往時代大道，由丙○○所騎乘後
    載其女戊○○之車牌號碼AFJ-178 號重型機車，致丙○○受
    有右膝、左手、前臂、左大腿擦傷及左踝部挫傷之傷害，戊○○受有下背、臀部挫傷及左手肘、腰部挫傷之傷害。詎甲○○於肇事後並未停車查看，亦未對丙○○、戊○○施以必
    要之救護，立即騎車加速逃逸，嗣在場目擊之鍾禮謙（丙○○之子）及其友人吳佳偉分騎機車在後追趕，並記下甲○○
    騎乘之肇事機車車號，而循線查獲上情。詎甲○○明知上開
    機車並未失竊，為掩飾上開肇事犯行，竟於同日23時許，前
    往有偵查犯罪權限之高雄市政府警察局三民第二分局陽明派
    出所，另基於誣告之犯意，謊報上開肇事機車於同日18時許
    ，在高雄市三民區○○○路235 號前遭竊，誣指不特之人犯
    有竊盜犯行，而報請該管司法警察機關協助偵查竊盜罪嫌。
二、案經丙○○、戊○○訴由高雄市政府警察局前鎮分局移送臺
    灣高雄地方法院檢察署檢察官偵查起訴。
    理  由
壹、程序部分：
一、按被告以外之人於審判外之陳述，雖不符刑事訴訟法第 159
    條之1 至之4 等4 條之規定，然若當事人於審判程序中同意
    作為證據，法院審酌該言詞陳述或書面陳述作成時之情況，
    認為適當者，亦得為證據，同法第159 條之5 第1 項定有明
    文。此立法意旨在於傳聞證據未經當事人之反對詰問予以核
    實，原則上先予排除。惟若當事人已放棄反對詰問權，於審
    判程序中表明同意該等傳聞證據可作為證據，基於尊重當事
    人對傳聞證據之處分權，及證據資料愈豐富，愈有助於真實
    發見之理念，且強化言詞辯論主義，使訴訟程序得以順暢進
    行，上開傳聞證據亦均具有證據能力。本件證人即被害人丙○○、戊○○於警詢、偵訊中之陳述，均為被告以外之人於
    審判外之言詞陳述，因被告及檢察官對於上開證人之陳述，
    同意作為本案證據使用，並捨棄詰問權，本院審酌上開陳述
    作成時，並無不法取供情形，認為適當，依上開說明，均得
    為證據。
二、又被告以外之人於偵查中向檢察官所為之陳述，除顯有不可
    信之情況外，得為證據，刑事訴訟法第159 條之1 第2 項定
    有明文。本件證人鍾禮謙、吳佳偉於偵查中經具結後向檢察
    官所為之陳述，均屬傳聞證據；惟現階段刑事訴訟法規定，
    檢察官代表國家偵查犯罪、實施公訴，依法其有訊問被告、
    證人及鑑定人之權，而實務運作時，檢察官偵查中向被告以
    外之人所取得之陳述，原則上均能遵守法律規定，不致違法
    取供，其可信度極高，且證人鍾禮謙、吳佳偉經於原審實施
    交互詰問，已踐行保障被告對於上開證人之正當詰問權，被
    告復未提出有何顯不可信之情形，是依上開規定，證人鍾禮
    謙、吳佳偉上開於偵查中經具結後向檢察官所為之陳述均得
    為證據。
貳、實體部分：
一、訊據上訴人即被告固不諱言其係上開車號J3H-029 號機車之
    所有人，並於上開時、地向警局報案機車失竊之事實；惟矢
    口否認有何犯行，辯稱：我並沒有騎機車於96年2 月25日晚
    上18時8 分許，在高雄市○○○路與時代大道路口撞傷由丙○○所騎乘之重型機車，我自96年2 月25日凌晨0 時下班回
    到家以後就沒有再出門，一直都在家裏睡覺，機車則停在承
    租之高雄市○○○路233 號的樓下旁邊，即九如一路235 號
    前面，至25日晚上6 、7 點我接到妹妹乙○○的電話說我的
    機車肇事，我下樓查看才知道機車失竊，警方於96年3 月9
    日9 時22分許，在高雄市○○路482 號前尋獲車牌J3H-029
    號的重型機車就是我失竊的機車云云。
二、經查：
  (一)據證人即告訴人丙○○於警詢時證稱：「我於96年2 月25日
    18時8 分，駕駛車號AFJ-178 號之重型機車，從中山路由南
    向北方之機車道行駛，到了中山路及時代大道，當時中山路
    號誌轉為紅燈，時代大道號誌已轉綠燈，我就往時代大道方
    向行駛，突然有一部機車，由中山路之機車道，從南向北衝
    過來，把我撞倒在地，當時我有載女兒戊○○，我手腳有受
    傷，我女兒的手、腳、腰部也有受傷」、「我兒子鍾禮謙及
    兒子友人吳佳偉看到我被撞後，他們有追肇事車輛」等語（
    見警卷第4 頁），證人即告訴人戊○○於警詢時亦證稱：「
    我媽媽丙○○於96年2 月25日18時8 分，駕駛重機車AFJ-17
    8 號，載我從中山路行駛機車道，她騎到中山路、時代大道
    ，當時中山路號誌轉紅燈，時代大道號誌已轉綠燈，她就往
    時代大道方向行駛，突然有一部機車衝過來，把我們撞倒在
    地，我媽媽手腳受傷，我是手、腳、腰部受傷」「我哥哥鍾
    禮謙及哥哥友人吳佳偉看到我們被撞後，他們有追肇事車輛
    」等語（見警卷第5 頁），均證述於上開時、地駕駛機車遭
    另一部機車擦撞而受傷，且肇事者並未停車查看，立即騎車
    加速逃逸甚詳；復有阮綜合醫院出具之丙○○及戊○○之診
    斷證明書2 紙（見警卷第10、11頁）、道路交通事故現場圖
    、道路交通事故調查報告表（一）（二）各1 份、丙○○上
    開機車之車損照片4 張在卷可稽（見偵卷第23至28頁）；又
    被告騎乘之上開肇事機車於96年3 月9 日尋獲，機車前方輪
    胎上大燈、大鎖等處業已損壞，並由被告送修等情，亦經被
    告供承在卷，並有被告提出修車之估價單1 紙在卷可查（見
    原審卷第20、26頁），是本件被告使用之肇事機車確有與丙○○騎乘之機車擦擁，並造成丙○○、戊○○受有上開傷害
    之事實甚明。
  (二)又證人鍾禮謙於偵查中證稱：「我當時有在場，看到肇事者
    的身材是壯壯的，戴口罩及半罩式安全帽，可以確認庭上之
    甲○○是當天的肇事者」等語（見偵查卷第35至36頁）、於
    原審審理時亦證稱：「我有目睹96年2 月25日在高雄市○○○路與時代大道兩輛機車擦撞之車禍」「我也是騎車經過，
    當時我母親的機車與肇事者的機車是垂直方向，我母親騎車
    過馬路，肇事者突然衝出來，我母親閃不過去，讓被告撞上
    去母親的機車就倒下」「肇事的人發現車禍，有停一下後再
    騎走，我與朋友分別騎乘機車去追肇事者，追到雙子星大樓
    附近，即民權路與中山路口附近的小巷子」「追逐約4 、5
    分鐘，追逐過程曾經一度就在肇事者旁邊，後來就追不上，
    追逐車速約7 、80公里，追逐期間有看到肇事者外貌，魁魁
    的，有戴安全帽、口罩，有露出眼睛，眼睛後面有雀斑」「
    偵查中會指認被告，因為看他的眼神很像，現在看被告的眼
    神還是很像，本次開庭說被告的眼睛有雀斑，因為之前檢察
    官沒有叫我敘述眼神的具體情形」等語（見原審卷第65至68
    頁）；核與證人吳佳偉於偵查中所證稱：「我當時有在場，
    看到肇事者的身材是魁梧的，可以確認庭上之甲○○是當天
    的肇事者」等語（見偵卷第35、36頁）、於原審所證稱：「
    我有目睹96年2 月25日高雄市○○○路與時代大道兩機車擦
    撞之車禍，當時我們一起約去吃飯，我騎車跟隨在附近」「
    當時停紅燈時，肇事者撞上來就跑了，還有另台機車在追，
    而肇事者機車有改裝過，追不上，但我有記住車牌」「追逐
    該機車到寶成大樓，時間約3 分鐘左右」「肇事者車速約7
    、80公里，追逐過程中肇事者外貌因有戴安全帽，體型可以
    看出來」「就是在庭被告（當庭指認），體型很像，當時沒
    有看到臉」「追逐過程中最近距離約離二、三台機車，肇事
    者機車引擎聲音很大，排氣管好像有更改，有記住車牌號碼
    」「後來沒有追到機車，當時追逐時我知道我追不到他，我
    有遇到警察，我跟警察說肇事者跑掉」等語相符（見原審卷
    第68至70頁），顯見被告確有騎乘機車肇事後即加速逃逸，
    當時證人鍾禮謙、吳佳偉在場目擊，立即分騎機車從後追趕
    ，並曾目睹被告眼神、形貌及記下肇事機車號碼甚明。
  (三)被告自警、偵訊、原審及本院審理中，一再辯稱其自96年2
    月25日凌晨0 時返家後，直至晚上6 、7 點都在家中，嗣經
    其胞妹乙○○告知其機車肇事，下樓查始知其機車失竊，且
    於下班後將機車停在住處旁邊即高雄市○○○路235 號附近
    （靠近國道一號高速公路北上右側），其於肇事前並未出門
    ，一直都在家裏睡覺云云；惟查被告於偵查中供承其於96年
    2 月24日、25日使用之手機門號為0000000000，且未交付他
    人使用等語（見偵查卷第18頁）；然就卷附上開門號之雙向
    通聯紀錄所顯現之基地台位置觀之（見偵查卷第11頁至第12
    頁）：於96年2 月25日15時03分02秒係在「高雄市○○區○○路72號」附近（靠近國道一號高速公路北上左側）、於同
    日16時19分30秒則在「高雄市三民區○○○路268 號12樓」
    附近（已接近高雄火車站）、於同日16時39分36秒，又在「
    高雄市三民區○○○路58號14樓樓頂」附近（靠近被告承租
    之九如一路233 號住處）；依被告上開手機之通聯紀錄顯示
    ，被告於96年2 月25日下午顯有離開高雄市三民區○○○路
    235 號之住處甚明，被告辯稱其於肇事前並未出門，都在家
    裏睡覺一節，顯係事實不符，委無足採。
  (四)證人即被告胞妹乙○○雖於原審證稱：96年2 月25日我母親
    有接到警察電話說被告的車子撞到人，我打手機給被告，結
    果他在睡覺，我以為是詐騙集團打來，第2 通警察又打來，
    我又打電話給被告，這2 通電話間隔5 至10分鐘，警察打來
    2 次，第1 通警察打來時我母親接的，我母親告訴我，我打
    電話給被告，被告說他在睡覺，警察第2 通電話打來後，被
    告回撥給我說車子不見了，我就打電話叫被告到警察局報案
    ，因被告沒有車子，所以搭計程車去，他問我警察局在何處
    ，被告工作是卸貨，工作時間不固定，卷附通聯紀錄「18時
    36分」0000000000（被告使用門號）與0000000000（乙○○
    使用門號）這筆資料，是被告打電話給我問我是哪間警察局
    ，當時他坐計程車要去警局，我在晚上6 時15分至20分左右
    接到警察電話，警察不是打我手機，是打到家裡，通聯資料
    上晚上7 點多我撥5 、6 通電話給被告，是因為我很擔心，
    看被告事情處理怎樣等語（見原審卷第71至72頁）；惟查本
    件車禍擦撞時間係96 年2月25日18時8 分許，擦撞地點係在
    高雄市前鎮區○○○路與時代大道路口（夢時代購物中心附
    近），然依被告上開手機之通聯紀錄顯示，被告於96年2 月
    25日下午顯有離開高雄市○○○路235 號之住處，已如前述
    ，而證人乙○○係於「96年2 月25日18時36分54秒」與被告
    連絡，縱被告當時係在高雄市○○○路233 號之承租住處撥
    打電話，惟距本件車禍擦撞時間（96年2 月25日18時8 分許
    ），已相隔約28分鐘，就一般車程而言（騎機車或轉搭計程
    車），被告應有足夠時間，自上開肇事現場返回其高雄市○○○路233 號住處，是證人乙○○之上開證詞，亦無從作為
    被告有利之認定。
  (五)又被告明知上開肇事機車並未遺失，為掩飾上開肇事逃逸犯
    行，竟前往高雄市政府警察局三民第二分局陽明派出所，謊
    報上開肇事機車於同日18時0 時許，在高雄市三民區○○○
    路235 號前遭竊一節，復有「車輛失竊車牌遺失作業－詳細
    資料畫面」、機車失竊報案單、「車輛車牌失竊作業－新增
    車輛認可資料」、前鎮分局機車尋獲電腦輸入單各1 份在卷
    可稽（警卷第3 至7 頁），是本件事證明確，被告之犯行應
    堪認定。
三、核被告甲○○所為，係犯刑法第284 條第1 項前段之過失傷
    害罪、第185 條之4 之駕駛動力交通工具肇事，致人受傷而
    逃逸罪及同法第171 條第1 項未指定犯人誣告罪。被告以一
    過失行為，致被害人丙○○、戊○○受有前開傷害而侵害數
    個同種法益，係以一行為觸犯數罪名，應依刑法第55條規定
    ，從一過失傷害罪處斷。被告所犯上開三罪間，犯意各別，
    行為互殊，應予分論併罰。
四、原審因而適用刑法第284 條第1 項前段、第185 條之4 、刑
    法第171 條第1 項、第55條、第51條第5 款，中華民國九十
    六年罪犯減刑條例第2 條第1 項第3 款、第7 條、第10條第
    1 項之規定，並審酌被告騎乘機車肇事致被害人二人受傷，
    竟未停車救助被害人，反加速騎車逃逸，嗣為警循線查獲，
    為掩飾犯行，復向警局謊報上開肇事機車遭竊，逃避應負之
    刑責，惡性實屬重大；又被告前於94年12月13日，因駕駛自
    用小貨車擦撞機車致人受傷逃離現場，經原審法院於96年7
    月31日以96年度交訴字第119 號判處有期徒刑8 月，減為有
    期徒刑4 月，如易科罰金，以銀元300 元即新臺幣900 元折
    算壹日，並諭知緩刑2 年（被訴業務過失傷害部分公訴不受
    理），有臺灣高等法院被告前案紀錄表及判決書各1 份在卷
    可按，被告於前案偵、審期間，不知警惕，再犯本案；且自
    警、偵詢及審理中一再否認本件犯行，且不思與被害人和解
    ，犯後態度更屬不佳等一切情狀，分別量處過失傷害部分有
    期徒刑4 月，肇事逃逸部分有期徒刑1 年，未指定犯人誣告
    部分有期徒刑4 月，又以本件犯罪之時點，係在96年4 月24
    日之前，核與中華民國九十六年罪犯減刑條例第2 條第1 項
    之規定相符，復無同條例第3 條規定之除外情事存在，均各
    減其宣告刑二分之一，並定其應執行刑為有期徒刑8 月；其
    認事用法，均無不合，量刑亦屬適當，公訴人上訴意旨以原
    審量刑過輕，指摘原判決不當，惟查本件原審判處宣告刑分
    為過失傷害、未指定人犯誣告罪各有期徒刑4 月，肇事逃逸
    部分1 年，因被告犯罪時間係在96年4 月24日之前，適用中
    華民國九十六年罪犯減刑條例規定減輕其宣告刑各二分之一
    ，量處被告應執行刑為有期徒刑8 月，其宣告刑並無輕縱情
    事，至被告上訴意旨，仍執陳詞否認犯罪，指摘原判決不當
    ，亦無理由，均應予駁回。
據上論斷，應依刑事訴訟法第368條，判決如主文。
本案經檢察官彭南雄到庭執行職務。
中    華    民    國    97    年    10    月    28    日
                  刑事第三庭    審判長法  官  周賢銳
                                      法  官  施柏宏
                                      法  官  黃憲文
以上正本證明與原本無異。
肇事逃逸部分如不服本判決應於收受本判決後10日內向本院提出
上訴書狀，其未敘述上訴理由者，並得於提起上訴後10日內向本
院補提理由書狀（均須按他造當事人之人數附繕本）「切勿逕送
上級法院」。
其餘不得上訴。
中    華    民    國    97    年    10    月    28    日
                                      書記官  施耀程
附錄本件判決論罪科刑法條：
刑法第171條
（未指定犯人誣告罪）
未指定犯人，而向該管公務員誣告犯罪者，處1 年以下有期徒刑
、拘役或3 百元以下罰金。
未指定犯人，而偽造、變造犯罪證據，或使用偽造、變造之犯罪
證據，致開始刑事訴訟程序者，亦同。
刑法第185條之4
駕駛動力交通工具肇事，致人死傷而逃逸者，處6 月以上5 年以
下有期徒刑。
刑法第284條第１項
（過失傷害罪）
因過失傷害人者，處6 月以下有期徒刑、拘役或5 百元以下罰金
，致重傷者，處1 年以下有期徒刑、拘役或5 百元以下罰金。


司法院資訊處製作；財團法人民間司法改革基金會備份。
